臺灣彰化地方法院刑事判決　　　　　　　96年度易字第1012號
公　訴　人　臺灣彰化地方法院檢察署檢察官
被　　　告　乙○○
上列被告因詐欺案件，經檢察官提起公訴（95年度偵字第9803號
），本院依簡式審判程序判決如下：
    主    文
乙○○連續意圖為自己不法之所有，以詐術使人將本人之物交付
，處有期徒刑陸月，如易科罰金，以銀元佰元折算壹日，減為
有期徒刑月，如易科罰金，以銀元佰元折算壹日。
    事    實
一、乙○○於民國93 年10月5日，在彰化縣溪湖鎮○○里○○○
    路47之2 號處，自任會首，召集會員甲○○、邱淑惠、連雪
    玲等21人加入，成立合會，並約定會期自93年10月5 日起至
    95 年5月15日止，每會會款新臺幣（下同）50,000元，採內
    標制，每月15日晚上8 時許，在前開處所開標，會員連同會
    首共計22會。嗣上開合會因故自第3 期起即終止進行，詎乙
    ○○竟基於意圖為自己不法所有之概括犯意，以其在外地工
    作、聯絡不便為由，多次向甲○○隱瞞上情，並訛稱：其餘
    會員均係以電話與之聯絡，自上開合會第3 期起至第6 期止
    ，均由其餘會員分別得標等語，致甲○○陷於錯誤，誤認第
    3 期至第6 期每期之出標金額均為8,000 元，而依乙○○之
    轉知，自第3 期起按月繳交每期會款42,000元予乙○○至94
    年3 月5 日之第6 期止，乙○○共計詐得168,000 元（起訴
    書誤載為260,000 元）。嗣於94年5 月間，因甲○○發覺有
    異始循線知悉上情。
二、案經告訴人甲○○訴請臺灣彰化地方法院檢察署檢察官偵查
    起訴。
    理    由
一、除被告所犯為死刑、無期徒刑、最輕本刑為3 年以上有期徒
    刑之罪或高等法院管轄第一審案件者外，於前條第1 項程序
    進行中，被告先就被訴事實為有罪之陳述時，審判長得告知
    被告簡式審判程序之旨，並聽取當事人、代理人、辯護人及
    輔佐人之意見後，裁定進行簡式審判程序；除簡式審判程序
    及簡易程序案件外，第一審應行合議審判，刑事訴訟法第27
    3 條之1 第1 項、第284 條之1 分別定有明文。本件被告乙
    ○○所涉係死刑、無期徒刑、最輕本刑為3 年以上有期徒刑
    之罪或高等法院管轄第一審案件以外之罪，並於本院行準備
    程序時就被訴事實為有罪之陳述，本院合議庭依前揭規定，
    經評議結果，裁定改由受命法官獨任行簡式審判程序，合先
    敘明。
二、上開事實，業據被告乙○○於偵訊、本院準備程序及審理時
    坦承不諱（見臺灣彰化地方法院檢察署96年他字第480 號卷
    第35-37 、44頁、96年交查字第564 號卷第89、90頁，本院
    96年度易字第1012號卷第19、25-27 頁），核與證人即被害
    人甲○○、證人邱淑惠、連雪玲於偵訊中所為證述大致相符
    （見臺灣彰化地方法院檢察署96年他字第480 號卷第73頁，
    96年交查字第564 號卷第171-173 頁），此外，復有前揭合
    會會單及會員住址資料各1 紙在卷可稽（見臺灣彰化地方法
    院檢察署96年交查字第564 號卷第84、133 頁），是認被告
    自白核與事實相符，本案事證已臻明確，被告犯行洵堪認定
    ，應予依法論科。
三、查刑法於94年2 月2 日修正公布，並於95年7 月1 日施行。
    按行為後法律有變更者，適用行為時之法律，但行為後之法
    律有利於行為人者，適用最有利於行為人之法律，現行刑法
    第2 條第1 項訂有明文。此條規定乃與刑法第1 條罪刑法定
    主義契合，而貫徹法律禁止溯及既往原則，係規範行為後法
    律變更所生新舊法律比較適用之準據法，是刑法第2 條本身
    雖經修正，但刑法第2 條既屬適用法律之準據法，本身尚無
    比較新舊法之問題，應一律適用裁判時之現行刑法第2 條規
    定以決定適用之刑罰法律，先予辨明。又以本次刑法修正之
    比較新舊法，應就罪刑有關之共犯、未遂犯、牽連犯、連續
    犯、結合犯，以及累犯加重、自首減輕暨其他法定加減原因
    （如身分加減）與加減例等一切情形，綜其全部罪刑之結果
    而為比較，最高法院95年5 月23日95年度第8 次刑庭會議決
    議可資參照。茲就本案有關之新舊法比較部分，臚列如下：
（一）修正後刑法第33條第5 款規定「罰金：新臺幣1,000 元以
      上，以100 元計算之。」，與修正前刑法第33條第5 款規
      定「罰金：1 元以上。」不同。比較新舊法結果，以舊法
      較有利於行為人，新法並無對被告較為有利之情形，故依
      刑法第2 條第1 項前段規定，本案關於刑法第339 條第 1
      項詐欺取財罪之法定刑罰金部分，自應適用行為時之法律
      即修正前刑法第33條第5 款規定決定其罰金部分之法定刑
      。
（二）被告行為後，罰金罰鍰提高標準條例第2 條業已刪除，而
      刑法第41條第1 項前段關於易科罰金之折算標準已由舊法
      之以銀元100 元以上、300 元以下折算1 日，修正為以新
      臺幣1,000 元、2,000 元、3,000 元折算1 日，因屬科刑
      規範事項之變更，其折算標準為裁判時所應諭知，自有就
      新舊法規定比較之必要，經比較新舊法結果，以被告行為
      時之舊法較為有利於被告，本案應適用被告行為時之法律
      即修正前刑法之規定論斷。
（三）刑法第56條連續犯之規定業於94年2 月2 日修正公布刪除
      ，是於新法修正施行後，被告之數犯罪行為，即須分論併
      罰。此刪除雖非犯罪構成要件之變更，但顯已影響行為人
      刑罰之法律效果，自屬法律有變更，依新法第2 條第1 項
      規定，比較新、舊法結果，仍應適用較有利於被告之行為
      時法律即舊法論以連續犯。
（四）綜上被告全部罪刑之結果而為新、舊法比較，揆諸前揭最
      高法院決議及刑法第2 條第1 項所定之「從舊從輕」原則
      ，適用被告行為時法律，對被告較為有利，自應適用修正
      前之刑法規定。
四、核被告乙○○所為，係犯刑法第339 條第1 項之詐欺取財罪
    。其先後多次詐欺取財之犯行，時間緊接，犯罪構成要件相
    同，顯係基於概括犯意反覆為之，為連續犯，應依修正前刑
    法第56 條 之規定，論以一罪，並加重其刑。審酌被告之素
    行、動機、目的、手段、對被害人甲○○所生之損害、獲得
    之利益，及犯後坦認犯行之態度，與迄今尚未與被害人甲○
    ○達成和解等一切情狀，量處如主文所示之宣告刑，並諭知
    易科罰金之折算標準，以資懲儆。末中華民國96年罪犯減刑
    條例已於96年7 月16日施行，而本件被告所犯之罪係在96年
    4 月24日以前，且並無中華民國96年罪犯減刑條例所定不適
    用減刑之情形，故應依該條例第2 條第1 項第3 款、第7 條
    、第9 條之規定，就被告之宣告刑諭知減得之刑，並諭知易
    科罰金之折算標準。
據上論斷，應依刑事訴訟法第273 條之1 第1 項、第299 條第 1
項前段，刑法第2 條第1 項前段、第339 條第1 項、第56條（修
正前）、第41條第1 項前段（修正前），罰金罰鍰提高標準條例
第1 條前段、第2 條（修正前），中華民國96年罪犯減刑條例第
2條 第1 項第3 款、第7 條、第9 條，判決如主文。
本案經檢察官莊佳瑋到庭執行職務。
中　　華　　民　　國　　96　　年　　8 　　月　　29　　日
　　　        　　刑事第八庭    法　官　林秉暉
以上正本證明與原本無異。
如不服本判決，應於判決送達後10日內，向本院提出上訴書狀，
上訴書狀應「敘述具體上訴理由」，並按他造當事人之人數附繕
本。「切勿逕送上級法院」。
告訴人或被害人對於判決如有不服具備理由請求檢察官上訴者，
其上訴期間之計算係以檢察官收受判決正本之日期為準。
中　　華　　民　　國　　96　　年　　8 　　月　　29　　日
                                書記官  梁高賓
附錄本案論罪科刑法條全文：
中華民國刑法第339條
意圖為自己或第三人不法之所有，以詐術使人將本人或第三人之
物交付者，處5 年以下有期徒刑、拘役或科或併科1,000 元以下
罰金。
以前項方法得財產上不法之利益或使第三人得之者，亦同。
前二項之未遂犯罰之。
